【裁判字號】    92,交抗,69
【裁判日期】    920129
【裁判案由】    聲明異議
【裁判全文】
臺灣高等法院臺中分院刑事裁定                  九十二年度交抗字第六九號
    抗  告  人
    即受處分人  甲○○  男  三.
右列受處分人因違反道路交通管理處罰條例案件，不服臺灣臺中地方法院中華民國九
十一年十二月二十七日裁定（案號：九十一年度交聲字第八九六號），提起抗告，本
院裁定如左：
    主  文
抗告駁回。
    理  由
一、原處分機關略以：抗告人即受處分人甲○○（以下簡稱抗告人）於民國（下同）
    九十一年八月二十三日十七時三十分許，駕駛車號B6-4655 號自小客車，行經臺
    中市○○路與寧夏東七街路口處，因「1.轉彎車不讓直行車先行；2.肇事致人輕
    傷」，為臺中市警察局第六分局警備隊以中市警交字第 GB0000000號違反道路交
    通管理事件通知單舉發抗告人，抗告人於應到案日期前提出申訴，經原舉發機關
    函覆違規屬實，臺中區監理所遂於九十一年十月二十三日，以中監違字第裁六○
    -GB0000000  號裁決書，裁處罰鍰新臺幣九百元，併吊扣駕駛執照三個月，並記
    違規點數一點；逾期則依違反道路交通管理事件統一裁罰標準表規定裁處等語。
二、異議意旨略以：異議人當時所駕駛之車輛已達中心處待轉，卻因訴外人龐玉人未
    注意前方道路狀況，因而擦撞到異議人所駕車輛之右前保險桿，但執勤員警並不
    理會異議人之解釋，並執意開單，且當時訴外人龐玉人並未受傷，但後來舉發員
    警卻寄來「肇事使人受傷」之罰單，且舉發單並未用雙掛號送達，該舉發實有違
    誤，爰聲明異議云云。
三、原裁定以轉彎車不讓直行車先行，或直行車尚未進入交岔路口而轉彎車已達中心
    處開始轉彎，直行車不讓轉彎車先行者，處新臺幣六百元以上一千八百元以下罰
    鍰；汽車駕駛人，駕駛汽車違反道路交通規則，因而肇事致人受傷者，吊扣駕駛
    執照三個月至六個月，並記違規點數一點，道路交通管理處罰條例第四十八條第
    一項第六款、第六十一條第三項及第六十三條第一項分別定有明文。抗告人於九
    十一年八月二十三日十七時三十分許，駕駛車號 B6-4655號自小客車，行經臺中
    市○○路與寧夏東七街路口處，疏未注意冒然左轉穿越路口，因而與騎乘車號KG
    Y-326 號重型機車直行之龐玉人發生擦撞，致龐玉人受有腰椎椎間盤突出之傷害
    害等情，有龐玉人傷害診斷書、道路交通事故調查表、車損照片在卷足憑。依肇
    事現場圖及車損照片顯示，抗告人為轉彎車卻未讓直行車先行，而龐玉人亦未依
    規定於行經交岔路口應減速慢行並隨時作停車準備之疏失，同為本件車禍肇事因
    素，可以認定。抗告人所辯伊未違反道路交通安全規則，要屬卸責之詞，殊不足
    取。抗告人另辯稱：該舉發單並未用雙掛號合法送達予抗告人，惟本件舉發違反
    道路交通管理事件係屬當場舉發之違規案件，而抗告人拒收，則依「違反道路交
    通管理事件統一裁罰標準及處理細則」第十一條第一項規定「視為已收受」，是
    抗告人所稱未以雙掛號寄發通知單，並不影響舉發單已為合法送達之效力。此外
    ，抗告人並未提出任何具體事證以實其說，則抗告人於前揭時、地之違規事實，
    可以認定。原裁定法院認原處分機關援引上開規定，裁處抗告人罰鍰新臺幣九百
    元整，併吊扣駕駛執照三個月，並記違規點數一點並無不當，其異議無理由，裁
    定駁回。
四、抗告人抗告意旨略以：(1)依信賴原則，一個遵守交通法規行駛的駕駛者、也可以
    信賴其他的人也一樣不會違規、故因對方違規所產生的損害應由對方負責。(2)依
    現場照片第一頁及第二頁可證，抗告人的車，早已到達中心處待轉，龐玉人的車
    未依規定行駛機慢車道且於快車道逆向行駛並撞擊抗告人車右前保險桿，龐玉人
    的車並左倒於對向車道的中間偏線，故肇事主因為龐玉人的車未依規定行駛機慢
    車道並逆向行駛於快車道中；指摘原裁定，事實認定不當並違反信賴原則，爰請
    求撤銷原裁定云云。
五、經查：(1)汽車駕駛人對於防止危險發生之相關交通法令之規定，業已遵守，並盡
    相當之注意義務，以防止危險發生，始可信賴他人亦能遵守交通規則並盡同等注
    意義務。若因此而發生交通事故，方得以信賴原則為由，免除過失責任。本件抗
    告人於九十一年八月二十三日十七時三十分許，駕駛車號 B6-4655號自小客車，
    行經臺中市○○路與寧夏東七街路口處，因「1.轉彎車不讓直行車先行；2.肇事
    致人輕傷」，為臺中市警察局第六分局警備隊以中市警交字第 GB0000000號違反
    道路交通管理事件通知單當場舉發抗告人，抗告人於應到案日期前提出申訴，經
    原舉發機關函覆違規屬實，有臺中市警察局第六分局九十一年九月二十七日中分
    六交字第0910024343號函附卷可稽，是抗告人違規事實已甚明確，自無主張信賴
    原則免除過失責任之餘地。(2)抗告人於九十一年八月二十三日十七時三十分許，
    駕駛車號B6-4655 號自小客車，行經臺中市○○路與寧夏東七街路口處，疏未注
    意冒然左轉穿越路口，因而與騎乘車號KGY-326 號重型機車直行之龐玉人發生擦
    撞，致龐玉人受有腰椎椎間盤突出之傷害等情，有龐玉人傷害診斷書、道路交通
    事故調查表、車損照片在卷足憑。原裁定法院審核卷內物證，認抗告人為轉彎車
    卻未讓直行車先行，而龐玉人亦未依規定於行經交岔路口應減速慢行並隨時作停
    車準備之疏失，同為本件車禍肇事因素，抗告人於前揭時、地之違規事實，已甚
    明確，原裁定以原處分機關裁處抗告人罰鍰新臺幣九百元整，併吊扣駕駛執照三
    個月，並記違規點數一點並無不合，其異議無理由，裁定駁回，經核並無不當。
    抗告人之抗告，無理由，應予駁回。
六、據上論斷，應依道路交通案件處理辦法第二十六條，刑事訴訟法第四百十二條，
    裁定如主文。
中        華        民        國  九 十 二  年     一     月   二十九   日
                                  臺灣高等法院臺中分院刑事第一庭
                                        審判長法  官  陳  紀  綱
                                              法  官  方  艤  駐
                                              法  官  陳  登  源
右正本證明與原本無異。
不得再抗告。
                                              書記官  林  明  冬
中        華        民        國  九 十 二  年     一     月    三十    日
                                                                        Ｋ


司法院資訊處製作；財團法人民間司法改革基金會備份。
